最高法院刑事判決　　　　　　　　　　　　　　　九十一年度台上字第二六一一號
　　上訴人　台灣高等法院檢察署檢察官
　　被　告　甲○○
右上訴人因被告偽造有價證券案件，不服台灣高等法院中華民國八十九年三月十日第
二審判決（八十九年度上訴字第二二一號，起訴案號：台灣板橋地方法院檢察署八十
七年度偵字第二四○○一號），提起上訴，本院判決如左：
    主  文
原判決撤銷，發回台灣高等法院。
    理  由
本件原判決以公訴意旨略稱：被告甲○○意圖為自己不法之所有，於民國（下同）八
十七年三月間，向友人林俊宏謊稱擬借用林俊宏名義向銀行申領支票使用，保證僅簽
發面額新台幣（下同）一萬餘元之小面額，使林俊宏信以為真，遂向台北區中小企業
銀行（現改制為台北國際商業銀行）正義分行領得空白支票，連同印鑑章，在台北縣
三重市○○○路三六六號交付被告，雙方言明被告僅可簽發面額貳萬元以下之支票使
用，不可簽發超過二萬元之面額；被告向林俊宏詐得空白支票後，隨即在台北縣土城
市○○路十二巷六號，基於概括犯意，連續簽發多張逾越授權金額之支票（詳如檢察
官起訴書附表所載）予他人，均因被告未向銀行存入充足票款，經第三人提示，以存
款不足而退票，因認被告涉犯刑法第三百三十九條第一項及第二百零一條第一項、第
二項罪嫌云云。但經審理結果，認為不能證明被告犯罪，因而撤銷第一審科刑判決，
改判諭知被告無罪，固非無見。
惟查：一、審理事實之法院，對於與被告被訴事實有關之證據，應從各方面詳予調查
，以期發現真實，苟有與待證事實相關之證據尚未查竣，即難為有利或不利於被告之
判斷。告訴人林俊宏於偵審中一再指稱被告向伊借票時，表示每次只會簽發支應約一
、二萬元之材料費，伊誤信為真，乃將領取之支票簿及印章交被告使用等情，徵之被
告於檢察官偵查中亦供承「當時有說小金額是一、二萬元，另外開大的金額，告訴人
不知道」，復於第一審對於法官訊問「是否有約定可開多少的面額？」答稱「沒有，
但我有說約三、四萬」，及於原審供陳向告訴人借票時有向其表示「有一些零星的一
、二萬元的錢要先給人」各等語（見本案偵查卷第十一頁反面，第一審卷第九十四頁
，原審卷第二十五頁正面），告訴人指訴之情節，似非無稽；且被告於原審供承「是
一工程被人倒，地下錢莊逼債情急才開大面額的票」云云（見原審卷第三十頁正面）
，如果無訛，其未徵得告訴人之同意，擅自以告訴人名義簽發巨額支票以支應地下錢
莊之逼債，何以非係逾越其與告訴人間之授權約定，亦值推求。原審對於上開供述證
據，何以不能為不利於被告之認定，未遑詳酌慎斷，遽認被告簽發上開支票並未逾越
告訴人之授權範圍，自難謂無調查職責未盡之違誤。二、無罪之判決書，依刑事訴訟
法第三百零八條之規定，應記載其理由，而其理由之述，自應依憑證據，且須與卷
內之證據資料相適合，否則即有判決理由不備及理由矛盾之違法。原判決附表編號一
至十一，即檢察官起訴書所指被告逾越告訴人授權範圍擅自簽發之支票，面額高達二
十九萬六千元至六、七十萬元以上不等，被告於原審自承其向告訴人借票使用時，曾
向告訴人表示「有一些零星的一、二萬元的錢要先給人，後來因工程被人家倒，才開
立面額大的支票」云云（見原審卷第二十五頁正面），其簽發上開支票之目的，是否
僅係供支付工資、材料費等零星用途，即至有疑問。原判決以被告所簽發各支票用途
，不外支付工資、材料費、租金、水電費及調現使用，均不外工廠營業所需，並不背
離被告借用支票使用之原意，認定其無詐欺犯罪等情，其對於被告簽發上開巨額支票
之真正用途為何，及何以仍在其與告訴人間所約定面額範圍之內，並未依憑證據，為
明確之認定，亦嫌理由欠備。以上或為上訴意旨所指摘，或為本院得依職權調查之事
項，應認原判決有撤銷發回更審之原因。
據上論結，應依刑事訴訟法第三百九十七條、第四百零一條，判決如主文。
中      華      民      國    九十一    年      五      月      九      日
                              最高法院刑事第十一庭
                                  審判長法官  呂  潮  澤
                                        法官  白  文  漳
                                        法官  孫  增  同
                                        法官  林  開  任
                                        法官  黃  一  鑫
      右正本證明與原本無異
                                              書  記  官
中      華      民      國    九十一    年      五      月     十四     日
